臺灣高雄地方法院刑事判決　　　　　　　94年度訴字第1120號
公　訴　人　臺灣高雄地方法院檢察署檢察官
被　　　告　甲○○
　　　　　　　　　　　)
指定辯護人　本院公設辯護人乙○○
上列被告因毒品危害防制條例案件，經檢察官提起公訴（94年度
偵字第5592號），本院判決如下：
    主  文
甲○○共同連續販賣第一級毒品，處有期徒刑捌年，褫奪公權伍
年。扣案第一級毒品海洛因壹拾玖包（淨重合計參點參參公克，
沾有海洛因成分之包裝袋重合計參點參柒公克）均沒收銷燬之；
扣案行動電話（序號000000000000000 號）壹具、帳單壹紙、犯
罪所得新臺幣玖佰陸拾元均沒收之。
    事  實
一、甲○○明知海洛因係毒品危害防制條例第2 條第2 項第1 款
    所定第一級毒品，不得販賣、持有，竟意圖營利，共同與真
    實姓名不詳綽號「小強」之成年男子，基於販賣第一級毒品
    海洛因之概括犯意聯絡及行為分擔，由綽號「小強」之人先
    將海洛因毒品交付予甲○○，「小強」再撥打甲○○所使用
    0000000000號行動電話（序號為000000000000000 號）通知
    甲○○攜帶第一級毒品海洛因交付予海洛因毒品之買家，並
    以包裝海洛因之夾鏈袋有剪角者（海洛因毛重約0.2 公克）
    販售新台幣（下同）500 元，無剪角者（海洛因毛重約0.4
    公克）則販售1000元，由甲○○負責向海洛因毒品之買家收
    取現金，再將收得之款項交予「小強」，「小強」則以每日
    支付甲○○2000元至3000元不等作為報酬。於94年3 月2日
    上午8 時許，「小強」先在高雄縣大寮鄉雅苑汽車賓館前，
    將海洛因21小包交付甲○○等候其通知，「小強」再於94年
    3 月2 日下午3 時許，撥打甲○○所使用之0000000000號行
    動電話通知甲○○至高雄縣大寮鄉忠義國小前，將價值500
    元之海洛因1 包交予真實姓名不詳綽號「阿財」之人，惟「
    阿財」僅交付460 元，尚積欠40元，復於同日下午3 時20分
    許，「小強」復以同一方式通知甲○○前往相同地點，將價
    值500 元之海洛因1 包交付予綽號「阿泉」，「阿泉」交付
    價金500 元予甲○○，共計取得販毒所得960 元，並記載予
    帳單上「財：500 （40欠），泉：50 0」。嗣於94年3 月2
    日下午5 時40分許，在高雄縣大寮鄉○○路與義發路口，見
    甲○○騎乘懸掛車牌號碼NA6 ─205 號之失竊贓車（引擎號
    碼為SA20EG─509262，原車牌號碼為CJ3 ─110 號，車主為
    余連敏，涉嫌竊盜部分另行偵查中）行跡可疑，為警上前盤
    查，當場於前開機車前置物箱內查獲峰牌香菸盒內尚未出售
    之海洛因1 小包 (毛重0.3 公克)、 並在甲○○長褲左後口
    袋皮夾內查獲海洛因17小包 ( 毛 重4.6 公克，上開海洛因
    18小包淨重合計2.91公克、沾有海洛因成分之包裝袋重3.2
    公克)、 記載交付海洛因之帳單1 張及甲○○所有之行動電
    話（搭配門號0000000000，序號000000000000000 號）1 具
    、販毒所得960 元。嗣甲○○為警移送臺灣高雄地方法院檢
    察署內勤檢察官偵訊後，經該署向臺灣高雄地方法院聲請裁
    定准許羈押後，甲○○進入臺灣高雄看守所時，復經看守所
    人員在其皮夾內查獲尚未出售之海洛因1 小包 (淨重0.42公
    克、沾有海洛因成分之包裝袋重0.17公克)。
二、案經高雄市政府警察局苓雅分局及台灣高雄看守所分別報告
    臺灣高雄地方法院檢察署檢察官偵查起訴。
    理  由
壹、程序部分
  一、被告及本院公設辯護人於本院準備程序時對於被告之警詢
      筆錄證據能力主張警詢時被告毒癮發作及遭員警恐嚇，故
      警詢之自白非出於任意性而無證據能力等語。然查：按被
      告之自白，不得作為有罪判決之唯一證據，仍應調查其他
      必要之證據，以察其是否與事實相符，刑事訴訟法第156
      條第2 項定有明文。再按被告之自白，非出於強暴、脅迫
      、利誘、詐欺、違法羈押或其他不正之方法，且與事實相
      符者，得為證據，同法條第1 項亦有明文。被告於偵查中
      明白供述警詢時並未遭到員警刑求等語（參見94年偵字第
      5592號偵查卷第5 頁），復於本院聲請羈押調查程序中亦
      供述警訊內容的都是其自己說的等情（參見本院94年度聲
      羈字第222 號卷第8 頁）。另依卷附被告於警局所拍攝之
      照片2 幀（參見警卷第27頁）觀之，亦未見有一般毒犯毒
      癮發作時流淚或精神狀況不佳等情，且於公訴人起訴後人
      犯移送至本院調查時，被告亦未供述有毒癮發作之情事（
      參見本院審理卷第10頁）。此外，依被告警詢之內容，被
      告對於騎乘失竊之引擎號碼為SA20EG─509262，原車牌號
      碼為CJ3 ─110 號重型機車乙節，尚知辯稱系爭機車並非
      其所竊取，而係一名綽號「阿弟」之人於93年5 月份向其
      借用機車，惟發生車禍機車因而毀損，故另返還系爭機車
      等語，並無全然坦承犯行之情形；另於本院審理時要求被
      告釋明員警如何恐嚇，被告復辯稱忘記了等語（參見本院
      審理卷第52頁），且對於勘驗錄音帶能否查明被告有毒癮
      發作或遭員警恐嚇之情形，被告又供稱不知道等語，本院
      綜合上情，並觀其警詢時連續陳述，非僅一問一答，且筆
      錄末端之簽名，筆劃尚且工整正常，並無意識不清之情形
      ，此有被告之警詢筆錄1 份在卷可憑。縱使被告於偵查中
      稱「因警訊有些會害怕才會這樣講」等語（參見94年偵字
      第5592號偵查卷第5 頁），然倘無其他基於強暴、脅迫、
      利誘、詐欺、疲勞訊問、違法羈押或不正方法而取得自白
      情形，即與刑事訴訟法第156 條第1 項之非任意性自白之
      態樣不符，另無證據顯示被告當時有毒癮發作而有神智不
      清之情事，被告及辯護人上開所辯，不足採信。是被告警
      詢筆錄之供述仍有證據能力，核先敘明。
  二、至於被告另外聲請傳喚綽號「阿財」、「阿泉」到庭作證
      及勘驗警詢錄音帶部分，被告既未提供綽號「阿財」、「
      阿泉」2 人之人別資料或其他可資識別之資料供本院傳喚
      ，本院自無從在審理程序進行此項證據方法之調查。另被
      告並未釋明勘驗警詢錄音帶之待證事項，且被告辯稱警詢
      筆錄非出於任意性部分，本院認為參酌前項之證據業足以
      認被告所辯並不足採信，自無調查之必要性。
貳、實體部分：
  一、扣案之海洛因係綽號「小強」所交付，並由被告負責交付
      海洛因毒品之買家
     （一）被告於警詢時供承：「（問：警方所查獲之海洛因
           如何得來，價錢為何？做何用途？）海洛因是一名
           綽號叫『小強』男子交給我，如果有人要購買海洛
           因，『小強』就會打我的手機告訴我并將海洛因送
           到忠義國小前給不特定人士」、「（問：綽號『小
           強』男子是於何時、何地將海洛因交給你？有無何
           人在場？）於94年3 月2 日8 點在高雄縣大寮鄉雅
           苑汽車旅館前將海洛因毒品交給我。只有我和『小
           強』二個人」等語（參見警卷第2 頁及第3 頁），
           復有高雄市政府警察局苓雅分局搜索筆錄、扣押筆
           錄及扣押物品目錄表及台灣高雄看守所94年3 月8
           日高所正戒字第0940800025B 號函各1 份在卷足憑
           （參見警卷第12頁至第16頁及94年偵字第6561號偵
           查卷第1 頁）。扣案疑似海洛因之粉末19包經送法
           務部調查局鑑定結果，確屬第一級毒品海洛因成分
           （合計驗後淨重合計3.33公克、沾有海洛因成分之
            包 裝袋合計重3.37公克)， 此有法務部調查局94
           年5 月11日編號調科壹字第220019767 號、94年7
           月11日調科壹字第220020341 號鑑定通知書各1 紙
           在卷可查（參見本院審理卷第28頁、72頁）。
     （二）另被告於警詢復自承「（問：你今天託送海洛因給
           幾個人，送至何處？收取金額多少？該2 人你是否
           認識？）送給二個人。於今天下午15點許，小強叫
           叫我送1 包海洛因至忠義國小前給綽號叫「阿財」
           男子並收取台幣460 元，第二個於今天15點10─20
           分，「小強」叫我送一包海洛因至忠義國小前給綽
           號叫「阿全」（實際應為「阿泉」之筆誤）男子並
           收取台幣500 元。我不認識該二人」、「（問：你
           幫綽號「小強」男子託送海洛因給不特人士，有何
           代價？）「小強」男子一天會給我台幣2,000 至3,
           000 元」、「（問：你送完海洛因如何將所收的錢
           交給「小強」男子？）「小強」會打電話跟我聯絡
           ，但還沒有交錢就被警方查獲。」、「（問：被查
           獲之海洛因有分成0.2 、0.4 、0.3 公克為一包要
           如何分辨價錢？）夾鏈袋有剪角賣台幣500 元、夾
           鏈袋沒有剪的賣台幣1000元」、「（問：警方在你
           的皮夾內查獲一張紙寫有財：500 （欠40）、泉500
           、貴：1000及總15000 是作何用途？）是登記今天
           所送特洛因給不特定人士之金額及名字」等語（參
           見警卷第3 、4 頁），被告對於與「小強」如何分
           工販毒及販賣海洛因之價格如何計算均供述綦詳，
           而從警卷所附扣案之海洛因18包外觀照片（參見警
           卷第25頁，確實有區分為剪角及未剪角2 種，而經
           初步秤重二者重量分別有剪角0.2 公克、未剪角0.4
           公克，亦與被告供述有剪角賣500 元、未剪角賣1,
           000 元，在重量與價錢正好相差2 倍相符。另被告
           供述當日依「小強」指示只送了「阿財」與「阿泉
           」2 人，依扣案帳單所記載「財：500 （40欠），
           泉：500 」（參見警卷第20頁），亦與被告身上為
           警查獲時之現金960 元，在金額上亦相吻合。此外
           ，復有被告所有供與「小強」聯絡販賣毒品用之000
           0000000 號行動電話（序號為000000000 000000號
           ）1 具扣案足資可佐。
     （三）被告雖於偵查中及本院調查時改口供稱扣案之海洛
           因等物係「小強」所寄放，下午要來拿等語（參見
           94年偵字第5592號偵查卷第4 頁及本院審理卷第10
           頁）。然查被告於本院審理中坦承案發當時確有施
           用海洛因之習性（參見本院審理卷第77頁），且於
           本院羈押調查程序中亦供述「（問：他交給你時，
           你知否這些東西？）他拿給我時是用紙包住，錢及
           帳單都是用紙捲起來包住，毒品是用二個小袋子裝
           」、「（問：與小強的關係？）是朋友介紹的，我
           們是於大寮認識，我們沒有很深交」等語（參見本
           院94年度聲羈字第222 號卷第7 頁），另於偵查中
           亦供述「（問：為何要替小強保管海洛因？）他說
           臨時有事要寄放。」、「（問：你幫小強保管海洛
           因，他有沒有給你好處？）沒有」、「（問：如何
           與小強聯絡？）都是他打給我的，我沒有辦法聯絡
           小強」等語（參見94年偵字第5592 號 偵查卷第19
           頁及第4 頁），被告既有施用海洛因之習性，亦知
           悉「小強」所交付之物品係海洛因之第一級毒品，
           而海洛因為違禁物品，單純持有即是犯罪行為，另
           就施用毒品者而言，海洛因亦價值甚鉅，豈有毒販
           輕易將毒品寄放在他人處，並且未收取分文？且被
           告亦無法與寄放者聯絡，倘若「小強」未將毒品取
           回，被告持有扣案之海洛因本身即是犯罪行為，被
           告亦應知之甚詳，何以被告自願無償就無深交之「
           小強」違法持有多包海洛因，顯與常理有違，被告
           上開辯稱單純受「小強」所託而持有系爭海洛因等
           語，即不足採信。另被告辯稱當時身上不只現金960
           元，經本院函詢高雄市政府苓雅分局查獲當時在被
           告身上扣得現金數額，業據函覆僅扣案之96 0元等
           語，此有高雄市政府警察局苓雅分局94年5 月12日
           高市警苓分三字第0940009942號函暨所附職務報告1
           紙在卷可查（參見本院審理卷第24、25頁），被告
           前開所辯亦無足採。
  二、販賣毒品營利之意圖
      末查毒品海洛因物稀價昂，且為政府所嚴予查緝之物，販
      賣毒品海洛因者，茍無利可圖，應無甘冒被供出來源或被
      檢警查緝法辦之危險，而平價或低價販賣海洛因之理，故
      被告販賣海洛因予他人，其取得之價格必較出售之價格低
      廉，或以同一價格販賣而減少毒品之份量，以從中賺取買
      賣價差牟利，依本件「小強」所購入海洛因之成本外，尚
      須支付被告每日2000元至3000元之報酬，扣案海洛因之售
      價若未高於購入毒品之成本及被告每日之報酬，「小強」
      豈不自掏腰包而虧本之買賣？足認「小強」與被告共同就
      扣案之海洛因分別以有剪角0.2 公克賣500 元、未剪角0.4
      公克，賣1,000 元，應具有營利之意圖甚明。
  三、另按刑罰法律之「販賣」罪，除有售賣雙方之意思表示合
      致外，另須有標的物之交付，其犯罪始告既遂完成；是「
      交付」毒品之行為，亦屬「販賣」毒品之犯罪構成要件行
      為之一部。被告就「小強」所交付之海洛因，聽從其指示
      而將毒品交付予「阿財」、「阿泉」並收取價金，就此二
      次「小強」販賣海洛因既遂行為，被告顯已參與「小強」
      販賣海洛因犯罪之構成要件行為（交付），並且向「小強
      」收取報酬，被告與「小強」之間，均成立毒品危害防制
      條例第四條第一項之販賣第一級毒品罪之共同正犯關係（
      參見最高法院94年度台上字第3153號判決意旨），至於被
      告之辯護人雖以本件並未扣到電子磅秤等販賣毒品之工具
      ，而認被告並非販賣毒品等語，然本件被告所擔任之角色
      僅係將「小強」所交付之毒品依其指示交付予毒品之買家
      並收取價金，就毒品分裝等事宜本非被告擔任之角色，故
      本案並未扣到電子磅秤、夾鏈袋等物亦屬合理，自不能因
      此即認為被告並未參與販賣海洛因，辯護人上開所辯自難
      採信。
  四、綜上所述，被告前開所辯，顯係卸責飾詞，不足採信，本
      件事證明確，其販賣第一級毒品海洛因犯行堪以認定。
  五、按海洛因係屬毒品危害防制條例第2條第2項第1款所定之
      第一級毒品，不得非法持有、販賣。核其所為，係犯毒品
      危害防制條例第4 條第1 項之販賣第一級毒品罪。又其非
      法持有第一級毒品海洛因之低度行為，應為販賣海洛因之
      高度行為所吸收，不另論罪。被告先後二次販賣海洛因犯
      行，時間緊接，手法相同，又係犯構成要件相同之罪名，
      顯係基於概括犯意反覆實施，為連續犯，依刑法第56條規
      定以販賣第一級毒品一罪論，並依法加重其刑，惟其法定
      刑為死刑、無期徒刑部分，依刑法第64條第1 項、第65條
      第1 項規定不得加重。被告與「小強」間，就上開犯行有
      犯意聯絡及行為分擔，為共同正犯，已如前述，公訴意旨
      指被告係屬單純之毒品危害防制條例第4 條第1 項幫助犯
      ，業據蒞庭公訴人當庭變更起訴法條（參見本院審理卷第
      82頁），基於檢察一體原則，本院自毋須另行諭知變更起
      訴法條，附此敘明。被告代為交付「小強」所出售之海洛
      因2 次予「阿財」、「阿泉」，次數及每次出售之數量非
      多，被告又僅參與構成要件之交付第一級毒品及收取價金
      之行為，非主導犯罪之人，犯後並曾為前揭之自白，尚有
      悔意，若處以上開法條最低度刑之無期徒刑，仍嫌過重，
      衡情尚有可憫之處，爰依刑法第59條之規定，依法減輕其
      刑。爰審酌被告意圖營利而販賣海洛因，嚴重戕害國人之
      身心健康，惟念被告素行尚稱良好，並未曾受有期徒刑以
      上刑之宣告，有台灣高等法院被告全國前案紀錄表1 紙在
      卷可查等一切情狀，量處被告如主文所示之刑，且依被告
      所犯販賣第一級毒品罪之性質，本院認有褫奪公權之必要
      ，併依刑法第37條第2 項規定宣告褫奪公權5 年，另審諸
      被告因本件犯行獲得暴利，故處以被告有期徒刑8 年，已
      足達懲處教化被告之目的，並無再科以罰金刑之實益，本
      院認尚無必要對被告併科以罰金刑，附此敘明。
  六、末查，扣案之第一級毒品海洛因19包（淨重合計3.33公克
      ，沾有海洛因成分之包裝袋重合計3.37公克，因與海洛因
      無法析離，應將整體視為毒品），為毒品危害防制條例第
      2 條第2 項第1 款之毒品，有上開法務部鑑定通知書在卷
      可查，應依同條例第18條第1 項前段宣告沒收銷燬之。又
      扣案被告所有上開行動電話（序號為000000000000000 號
      ，上開0000000000門號ＳＩＭ卡係被告依約租用者，非屬
      被告所有之物，不在沒收之列）1 具，供上開犯罪所用之
      物，業據本院認定在卷，依毒品危害防制條例第19條第1
      項之規定宣告沒收之；另被告與共同正犯「小強」因本件
      犯罪事實犯罪所得合計960 元，業已扣押在案，亦應依毒
      品危害防制條例第19條第1 項之規定宣告沒收之。又被告
      於前揭時地遭扣得之上開帳單1 紙，被告於警詢時供承係
      交付海洛因所載，觀諸該帳單，亦載有「財：500 （40
      欠），泉：500 等文字，並有交易金額之記載，顯係供犯
      罪所用之物，自應依毒品危害防制條例第19條第1 項之規
      定，宣告沒收之。
據上論斷，應依刑事訴訟法第299條第1項前段、毒品危害防制條
例第4 條第1 項、第18條第1 項前段、第19條第1 項，刑法第11
條、第28條、第56條、第59條、第37條第2 項，判決如主文。
本案經檢察官李廷輝到庭執行職務。
中　　　華　　　民　　　國　　94   年　　8　月　 12   日
          鳳山刑事第二庭  審判長法  官  邱明弘
                                法  官  胡宜如
                                法  官  廖建瑜
以上正本證明與原本無異。
如不服本判決，應於收受送達後10日內向本院提出上訴書狀。
　　　　　　　　　　　　　      書記官  張家榮
中　　　華　　　民　　　國　　94   年　　8　月　 12   日
毒品危害防制條例第4條
製造、運輸、販賣第一級毒品者，處死刑或無期徒刑；處無期徒
刑者，得併科新臺幣 1 千萬元以下罰金。
製造、運輸、販賣第二級毒品者，處無期徒刑或 7 年以上有期徒
刑，得併科新臺幣 7 百萬元以下罰金。
製造、運輸、販賣第三級毒品者，處 5 年以上有期徒刑，得併科
新臺幣 5 百萬元以下罰金。
製造、運輸、販賣第四級毒品者，處 3 年以上 10 年以下有期徒
刑，得併科新臺幣 3 百萬元以下罰金。
製造、運輸、販賣專供製造或施用毒品之器具者，處 1 年以上 7
年以下有期徒刑，得併科新臺幣 1 百萬元以下罰金。
前五項之未遂犯罰之。
